【裁判字號】    97,消債更,480
【裁判日期】    971125
【裁判案由】    更生事件
【裁判全文】
臺灣屏東地方法院民事裁定           97年度消債更字第480號
聲  請  人
即債務人    甲○○
上列當事人因消費者債務清理事件聲請更生，本院裁定如下：
    主  文
更生之聲請駁回。
聲請費用由聲請人負擔。
    理  由
一、按債務人與金融機構協商成立者，不得聲請更生或清算，但
    因不可歸責於己之事由，致履行顯有重大困難者，不在此限
    ；本條例施行前，債務人依金融主管機關協調成立之中華民
    國銀行公會會員辦理消費金融案件無擔保債務協商機制與金
    融機構成立之協商，準用前項之規定，消費者債務清理條例
    第151 條第5 項、第6 項分別定有明文。又聲請更生或清算
    不合程式或不備其他要件者，法院應以裁定駁回之，但其情
    形可以補正者，法院應定期間先命補正，復為同條例第8 條
    所明定。是依上之條文規定可知，債務人與金融機構協商成
    立債務清償方案後，即應由債務人按其條件履行，如因事後
    發生情事變更，在清償期間收入或收益不如預期，致該方案
    履行困難甚或履行不能，因不可歸責於己，始能例外准許債
    務人聲請更生或清算，以避免債務人任意毀諾已成立之協商
    ，濫用更生或清算之裁判上債務清理程序。從而，所謂「不
    可歸責於己之事由」，應係指客觀上聲請人之支出增多，或
    收入、收益減少，非其成立協商時所能預期，諸如物價上漲
    而成本增加、家屬患病等以致支出增加，或因病無法工作、
    僱佣之公司倒閉或裁員、失業、減薪等以致收入減少，均屬
    之。且衡量債務人或其受扶養人之生活費用時，亦應兼顧債
    權人利益，僅得核准較為基本之需求，對超過基本需求之主
    張，應不予准許。
二、本件債務人向本院聲請更生，主張其因有不能清償債務情事
    ，於本條例施行前，與最大債權金融機構京城商業銀行成立
    協商，約定自96年1 月起，每月清償新臺幣（下同）26,051
    元，然因協商金額過高，及債務人尚須負擔母親、岳父母與
    二子鄭昕（86年10月9 日生）、鄭婕（94年1 月15日生）等
    生活費用，以至無法依原協商條件付款，故於97年4 月後毀
    約，非可歸責於己等語。
三、經查債務人係因積欠各銀行現金卡、信用卡及信用貸款債務
    ，而於96年1 月間依金融主管機關協調成立之中華民國銀行
    公會會員，辦理消費金融案件無擔保債務協商機制，與最大
    債權金融機構協商成立，約定自96年1 月起，分80期，每月
    攤還26,051元。惟債務人自97年4 月後即未再依協商條件履
    行，有債務人所提協議書及財團法人金融聯合徵信中心信用
    報告可稽。
四、然依本院依職權調取債務人財政部臺灣省南區國稅局95年度
    及96年度綜合所得稅各類所得資料清單與債務人所提之薪資
    證明影本可知債務人任職於軍方，依債務人所提之薪資證明
    所示債務人於97年7 月薪資為51,195元，扣除退撫費等費用
    為45,261元；足見債務人平均最近二年之每月薪資及其他所
    得至少即為45,261元。又依債務人所提出之財產狀況說明書
    及本院調取債務人之母親林紅棗、配偶高翠華、其岳父高敬
    文、其岳母鄭蓮花之95、96年度綜合所得稅各類所得資料清
    單及財政部臺灣省南區國稅局財產歸屬資料清單所示，債務
    人尚擁有坐落屏東縣泰武鄉等二筆土地之不動產財產；債務
    人之母親林紅棗亦擁有坐落屏東縣泰武鄉等二筆土地之不動
    產財產；債務人之配偶高翠華之95、96年度綜合所得各為95
    年之99,000元及96年之149,109 元，亦擁有2ooo年份之汽車
    一部及坐落屏東縣內埔鄉等四筆房屋土地之不動產財產；債
    務人之岳父高敬文亦擁有1991年份之汽車一部及坐落屏東縣
    內埔鄉等十六筆房屋土地之不動產財產；均顯非經濟狀況不
    良者。
五、債務人雖主張，因協商金額過高，及債務人尚須負擔母親、
    岳父母與二子等，無法依協商條件付款等語；然債務人及其
    配偶均尚有其他兄弟或姊妹，有戶籍謄本附卷，自應分擔供
    養父母之責；況再依民法第1114條及第1116條之1 規定，直
    系血親相互間；家長家屬相互間及夫妻相互間互負扶養之義
    務。又扶養之程度，應按受扶養權利者之需要，與負扶養義
    務者之經濟能力及身分定之，民法第1119條亦定有明文。因
    此債務人對其父母之扶養費及二子等家人等支出應分別參酌
    債務人之資力及二者實際需要而負擔，其父母之扶養費支出
    亦應由其他兄弟或姊妹共同負擔。其二子之扶養費支出亦應
    由債務人配偶共同負擔。則尚難以此認債務人之未依原協商
    條件付款，為非可歸責。
六、綜上所述，如以債務人平均最近二年之每月薪資及其他所得
    45,261元收入為準，即使扣除其每月依協商條件應償還之26
    ,051 元 ，債務人仍有餘19,210元，衡諸一般日常生活經驗
    法則，應足供其支應日常生活、與參酌債務人之資力及實際
    需要而照養其父母及子女等並償債所需，亦堪認其無不能清
    償或履行顯有重大困難之情事。此外，債務人就其有何不可
    歸責於己之事由，致履行顯有重大困難之事實，並未為具體
    之主張及提出證明資料以供審酌，是以債務人之更生聲請既
    不符合首揭法條所規定之要件，且上開欠缺復無從補正，自
    應駁回其聲請，爰依前述規定裁定如主文。
中    華    民    國    97    年    11    月  25     日
                          民事庭法官  李  麗  芳
正本係照原本作成。
如不服本裁定應於送達後十日內向本院提出抗告狀，並繳納抗告
費新臺幣一千元。
中    華    民    國    97    年    11    月    25    日
                              書記官  滕  一  珍


司法院資訊處製作；財團法人民間司法改革基金會備份。
